臺灣桃園地方法院民事裁定
111年度監宣字第281號
聲  請  人  段茂榮  

相  對  人  段蘇翠蘭
關  係  人  段政均  
上列聲請人聲請監護宣告事件，本院裁定如下：
    主  文
宣告段蘇翠蘭（女，民國00年0月00日生，身分證統一編號：Z00
0000000號）為受監護宣告之人。
選定段茂榮（男，民國00年0月00日生，身分證統一編號：Z0000
00000號）為受監護宣告之人段蘇翠蘭之監護人。
指定段政均（男，民國00年00月00日生，身分證統一編號：Z000
000000號）為會同開具財產清冊之人。
聲請費用由受監護宣告之人負擔。
    理  由
一、本件聲請意旨略以：聲請人為相對人之子，相對人因中風，
    致不能為意思表示或受意思表示或不能辨識其意思表示之效
    果。為此爰依民法第14條第1項、家事事件法第164條第1項
    規定，聲請本院准予對相對人為監護宣告，並選定聲請人為
    相對人之監護人暨指定關係人段政均為會同開具財產清冊之
    人。若本院認相對人尚未達可宣告監護之程度，則請依民法
    第14條第3項、第15之1條第1項、家事事件法第174條之規定
    為輔助宣告等語，並提出戶籍謄本、身心障礙證明、親屬系
    統表、同意書等件為證。
二、按「對於因精神障礙或其他心智缺陷，致不能為意思表示或
    受意思表示，或不能辨識其意思表示之效果者，法院得因本
    人、配偶、四親等內之親屬、最近一年有同居事實之其他親
    屬、檢察官、主管機關或社會福利機構之聲請，為監護之宣
    告。」民法第14條第1項定有明文。本件經本院以視訊方式
    於鑑定機關即周孫元診所鑑定醫師周孫元前點呼相對人年籍
    資料，相對人臥床、意識清楚、插鼻胃管、包尿褲、右手無
    法舉起，不能下床行走，就所詢問題多無回應或有出聲但無
    法辨識其意。鑑定人周孫元醫師對相對人心神及身體狀況初
    步診斷後表示：相對人為腦中風後失智症患者，其餘以書面
    回覆等語，有本院111年7月26日訊問筆錄附卷可稽。另參酌
    周孫元診所出具精神鑑定報告結果略以：段蘇員符合梗塞型
    腦中風及認知障礙症（即失智症）之診斷。因此心智缺陷，
    致其為意思表示、受意思表示及辨識意思表示效果之能力，
    均已達不能之程度等語，有該院檢附之精神鑑定報告書在卷
    足按。本院審酌相對人因精神障礙已致不能為意思表示或受
    意思表示，聲請人聲請對於相對人為監護之宣告，核無不合
    ，應予准許。
三、次按「法院為監護之宣告時，應依職權就配偶、四親等內之
    親屬、最近一年有同居事實之其他親屬、主管機關、社會福
    利機構或其他適當之人選定一人或數人為監護人，並同時指
    定會同開具財產清冊之人。」「法院為前項選定及指定前，
    得命主管機關或社會福利機構進行訪視，提出調查報告及建
    議。監護之聲請人或利害關係人亦得提出相關資料或證據，
    供法院斟酌。」「法院選定監護人時，應依受監護宣告之人
    之最佳利益，優先考量受監護宣告之人之意見，審酌一切情
    狀，並注意下列事項：㈠受監護宣告之人之身心狀態與生活
    及財產狀況。㈡受監護宣告之人與其配偶、子女或其他共同
    生活之人間之情感狀況。㈢監護人之職業、經歷、意見及其
    與受監護宣告之人之利害關係。法人為監護人時，其事業之
    種類與內容，法人及其代表人與受監護宣告之人之利害關係
    。」民法第1111條第1項、第2項、第1111條之1分別定有明
    文。
四、本院經囑請桃園市社會工作師公會對兩造進行訪視，訪視評
    估結果略以：
    ㈠需求評估：
      相對人為中風患者，領有重度第2、7類身心障礙證明。訪
      視當天，相對人臥床、雙眼可聚焦，並裝有鼻胃管及使用
      尿布與看護墊。相對人言語表達不清且難以聽懂內容，也
      無法與訪員對答，亦無法自理日常生活起居，因而有他人
      協助照顧及處理個人事務之需。聲請人表示，為協助相對
      人辦理郵局定存換約及日後使用相對人存款支付相對人所
      有開銷費用，故向法院聲請監護宣告。
　　㈡建議：
      聲請人為相對人之長子，關係人為相對人之次子。目前相
      對人與聲請人一家三口同住八德區，由聲請人照顧相對人
      的日常生活起居、陪同回診領藥與復健、負責保管相對人
      身分證、健保卡、身心障礙證明與印章及使用個人存款與
      聲請人配偶工作收入一起支付相對人所有開銷費用，關係
      人則願意協助聲請人處理相對人事務及每週到相對人住所
      關懷探視相對人一次。訪視現場，聲請人口頭表示，相對
      人長女蘇段金蓮及關係人皆有簽名表示知悉及同意本案之
      聲請。經訪視，聲請人具擔任本案監護人意願，關係人具
      擔任本案會同開具財產清冊之人意願。綜合評估，相對人
      的受照顧狀況和聲請人及關係人的陳述，未見明顯不適任
      之消極原因，惟建請鈞院以相對人之最佳利益為考量，並
      參酌相關事證後予以綜合裁量之等語，此有桃園市社會工
      作師公會函附桃園市政府社會局社會工作科監護（輔助）
      宣告調查訪視報告在卷可參。
五、綜合上情，本院審酌聲請人為相對人長子，有穩定居住所、
    存款及充足時間，可主責處理相對人事務、陪同回診領藥與
    復健；負責保管相對人身分證、健保卡、身心障礙證明與印
    章及使用個人存款與聲請人配偶工作收入一起支付相對人所
    有開銷費用，且具有擔任監護人之意願，可提供相對人良好
    之生活照顧與保護，力能擔負相對人監護人之職務無疑；另
    就指定會同開具財產清冊之人部分，關係人為相對人次子，
    有穩定居住所、工作收入及時間，願意協助聲請人處理相對
    人事務及每週到相對人住所關懷探視相對人一次，亦有擔任
    會同開具財產清冊之人意願，關係人並無明顯不適任之情形
    ，故由關係人擔任會同開具財產清冊之人，應能致力維護相
    對人之權益甚明，自無不當。本院爰依前揭法律規定，選定
    聲請人為相對人之監護人，併指定關係人為會同開具財產清
    冊之人。又依民法第1113條準用同法第1099條、第1099條之
    1之規定，於監護開始時，監護人對於受監護宣告人之財產
    ，應會同關係人於2個月內開具財產清冊，並陳報法院，於
    開具完成並陳報法院前，監護人對於受監護宣告人之財產，
    僅得為管理上必要之行為，附此敘明。
六、爰依家事事件法第164條第2項，裁定如主文。
中    華    民    國   111    年    8     月    12    日
                  家事法庭    法  官  林文慧
以上正本證明與原本無異。
如對本裁定抗告須於裁定送達後10日內向本院提出抗告狀，並繳
納抗告裁判費新台幣1,000 元。
中　　華　　民　　國　　111 　年　　8 　　月　　12　　日
                              書記官  蘇珮瑄